【裁判字號】    95,易,151
【裁判日期】    950414
【裁判案由】    傷害
【裁判全文】
臺灣臺北地方法院刑事判決               95年度易字第151號
公  訴  人  臺灣臺北地方法院檢察署檢察官
被      告  乙○○
上列被告因傷害案件，經檢察官提起公訴（94年度偵字第23271
號），本院判決如下：
    主    文
乙○○傷害人之身體，處拘役貳拾日，如易科罰金，以佰元折
算壹日。
    事    實
一、乙○○與甲○○原係男女朋友關係，交往期間因甲○○曾於
    民國九十一年七月一日以渠所有之房屋抵押借款新臺幣（下
    同）四十萬元予乙○○周轉使用。嗣因乙○○於兩人分手後
    ，未依約返還借款，致於民國九十四年九月七日凌晨一時三
    十分許，甲○○在臨江夜市內巧遇乙○○，隨即上前拉扯乙
    ○○領帶，要求乙○○至一旁商談債務問題，兩人行至臺北
    市○○街五七巷口處時，乙○○為求脫身，竟基於普通傷害
    之犯意，揮手撥打甲○○，使甲○○因疼痛放手後，趁隙逃
    離現場，致甲○○因此受有頸部挫傷及左上眼瞼淤傷之傷害
    。
二、案經甲○○訴由臺北市政府警察局大安分局報請臺灣臺北地
    方法院檢察署檢察官偵查起訴。
    理    由
一、訊據被告乙○○矢口否認涉有上開普通傷害犯行，辯稱：其
    係因遭證人甲○○拉扯領帶，始出手撥開證人甲○○後，跑
    離現場，並未出手毆打證人甲○○云云。然查：
  (一)本件糾紛係肇因於證人甲○○在與被告交往期間，曾於九十
    一年七月一日以渠所有之房屋抵押借款四十萬元供被告周轉
    使用，詎於兩人分手後，被告未依約清償借款，證人甲○○
    始於上開時、地巧遇被告時，旋即上前要求被告清償債務所
    致，業據證人甲○○於警、偵詢中及本院審理時證述綦詳，
    並有被告書立之借據一張附卷可稽，此部分之事實，洵堪認
    定。
  (二)惟在證人甲○○巧在上開時、地遇被告後，確有旋即上前拉
    扯被告領帶，要求與渠至一旁商談債務問題之事實，已據被
    告於偵查中及本院審理時供述在卷，並經證人甲○○於本院
    審理時證述屬實，而證人甲○○在拉扯被告領帶要求被告至
    一旁商談債務問題時起，迄於兩人行至臺北市○○街五七巷
    口處時止，均持續扯住被告領帶，未曾放手，被告始在兩人
    行至臺北市○○街五七巷口處時，出手揮撥證人甲○○一節
    ，亦經被告於偵查中及本院審理時供述在卷，證人甲○○雖
    於本院審理時否認有持續拉扯被告領帶不放，帶行被告至臺
    北市○○街五七巷口處之行為，證稱：「‧‧‧我拉著他的
    領帶說：走我們到旁邊去說，說完我就把手放開了‧‧‧」
    云云，惟自證人甲○○在見被告行經臨江夜市時，旋即上前
    拉扯被告領帶之反應觀之，渠出手拉扯被告領帶之舉，顯係
    為免被告趁機離開現場，以達渠要求被告擬定償債計畫之目
    的，是則證人甲○○焉有在被告尚未表態願與之商談債務之
    情形下，善罷甘休，自行鬆開被告領帶之理可言，此正核與
    證人甲○○於本院審理時證稱：「‧‧‧他就很生氣的『跟
    我走』到通化街五七巷口‧‧‧」等語，兩人在臨江夜市內
    碰面後，係被告跟渠走至臺北市○○街五七巷口處之過程相
    和，況果如證人甲○○嗣於本院審理時改稱：「在我跟他說
    走我們到旁邊談並放開他的領帶之後，他就走前面我跟在後
    面。」、「他看我一直跟在他後面，他就停下來，一轉身就
    打我。」之情節為真，則在兩人係以被告在前，證人甲○○
    緊跟在後之方式，步行至臺北市○○街五七巷口處，而被告
    又未受限於證人甲○○之狀況下，被告自可利用其行走在前
    之優勢，趁隙逃離現場，何庸多此一舉，轉身出手毆打證人
    甲○○後，再跑離現場。是以，證人甲○○於本院審理時所
    證渠並未持續拉扯被告領帶，而係在渠對被告表示至一旁商
    討債務問題後，隨即鬆手云云之所證，顯係避重就輕之詞，
    不足採信。據此，堪認被告辯稱其係因證人甲○○持續扯住
    其領帶不放，將其帶行至臺北市○○街五七巷口處，其始出
    手揮撥證人甲○○之所辯，屬實可採。
  (三)再者，被告在證人甲○○持續扯住其領帶不放，將其帶行至
    臺北市○○街五七巷口處時，為求脫身，進而出手揮撥證人
    甲○○時，確有揮及證人甲○○之事實，亦據被告於本院審
    理時坦認無訛，且觀諸被告就其所辯究係如何撥開證人甲○
    ○手部，於本院審理時供稱：「（如何把告訴人的手撥開的
    ？）我有撥，但是我不知道如何撥的。」等語，復佐以被告
    當時急於脫身之情，可徵被告出手時，非僅單朝證人甲○○
    手部揮去，而係朝證人甲○○胡亂揮擊，欲使證人甲○○疼
    痛放手，其再趁隙逃離現場甚明，堪認證人甲○○指稱確有
    遭被告出手毆擊等語非虛可採，且被告主觀上顯有普通傷害
    之犯意，至為灼然。此外，證人甲○○確因此受有頸部挫傷
    及左上眼瞼淤傷之傷害，除經證人甲○○於本院審理時證述
    在卷外，並有國泰綜合醫院甲種診斷證明書一份及證人甲○
    ○左上眼瞼淤傷之照片一張附卷足憑。總此各端，本件事證
    已臻明確，被告之上開普通傷害犯行，洵堪認定，應予依法
    論處。
二、核被告所為，係犯刑法第二百七十七條第一項普通傷害罪。
    爰審酌被告犯罪之動機、目的、手段、證人甲○○在巧遇被
    告後，出手拉扯被告領帶之舉，固有未當，然被告積欠證人
    甲○○四十萬元未依約清償在先，於證人甲○○要求其商談
    如何償債時，又出手揮擊證人甲○○成傷、證人甲○○所受
    上開傷害尚屬輕微、迄今尚未與證人甲○○達成民事和解及
    犯後飾詞狡辯，不知悔改之態度等一切情狀，量處如主文所
    示之刑，並諭知易科罰金之折算標準。
據上論斷，應依刑事訴訟法第二百九十九條第一項前段，刑法第
第二百七十七條第一項、第四十一條第一項前段，罰金罰鍰提高
標準條例第一條前段、第二條，判決如主文。
本案經檢察官郭昭吟到庭執行職務。
中    華    民    國    95    年    4    月    14    日
                        臺灣臺北地方法院刑事第十五庭
                            審判長法  官   周祖民
                                  法  官   邱蓮華
                                  法  官   吳麗英
上正本證明與原本無異。
如不服本判決，應於判決送達後10日內向本院提出上訴狀（應抄
附繕本）。告訴人或被害人如對於本判決不服者，應具備理由請
求檢察官上訴，其上訴期間之計算係以檢察官收受判決正本之日
期為準。
                                  書記官   田華仁
中    華    民    國    95    年    4    月    14    日
附錄本案論罪科刑法條全文：
刑法第二百七十七條：傷害人之身體或健康者，處三年以下有期
                    徒刑、拘役或一千元以下罰金。
                    犯前項之罪因而致人於死者，處無期徒刑
                    或七年以上有期徒刑；致重傷者，處三年
                    以上十年以下有期徒刑。


司法院資訊處製作；財團法人民間司法改革基金會備份。
